【裁判字號】    97,上訴,378
【裁判日期】    970410
【裁判案由】    毒品危害防制條例
【裁判全文】
臺灣高等法院刑事判決                 97年度上訴字第378號
上  訴  人
即  被  告  甲○○
上列上訴人因違反毒品危害防制條例案件，不服臺灣板橋地方法
院96年度訴字第3729號，中華民國96年12月3 日第一審判決（起
訴案號：臺灣板橋地方法院檢察署96年度毒偵字第6217號、第66
76號），提起上訴，本院判決如下：
    主  文
上訴駁回。
    事  實
一、甲○○：(一)於民國87年間，因施用毒品案件，經臺灣板橋地
    方法院以87年度毒聲字第243 號裁定送觀察、勒戒後，認有
    繼續施用毒品傾向，由該院以87年度毒聲字第543 號裁定、
    87年度訴字第392 號裁定令入戒治處所施以強制戒治，復經
    該院以87年度毒聲字第3535號裁定停止戒治，而於87年12月
    18日停止戒治，所餘期間交付保護管束，於87年7 月6 日保
    護管束期滿，強制戒治執行完畢，經臺灣板橋地方法院檢察
    署檢察官以88年度戒毒偵字第85號不起訴處分確定及同院以
    87年度訴字第392 號判決免刑確定；(二)於89年間，再因施用
    毒品案件，經臺灣板橋地方法院以89年度毒聲字第5161號裁
    定令入戒治處所施以強制戒治，復經該院以90年度毒聲字第
    2827號裁定停止戒治，而於90年8 月21日停止戒治，所餘期
    間交付保護管束，於90年8 月29日保護管束期滿，強制戒治
    執行完畢；此部分施用毒品犯行，並經同法院以89年度訴字
    第1729號判決判處有期徒刑8 月確定，於91年9 月14日執行
    完畢；(三)於前開(二)所示之強制戒治執行完畢釋放後5 年內之
    93年間，再犯施用毒品案件，經臺灣板橋地方法院以93年度
    訴字第225 號分別判處有期徒刑8 月、5 月確定；(四)於同年
    間，又三犯施用毒品案件，經臺灣板橋地方法院以93年度訴
    字第2295號判決判處有期徒刑10月確定；(五)於94年間，因公
    共危險案件，經臺灣臺北地方法院以93年度交訴字第118 號
    判決判處有期徒刑8 月，復經本院以94年度交上訴字第67號
    判決駁回上訴確定；前揭(三)至(五)所示之數罪刑，經本院以94
    年度聲字第988 號裁定定應執行有期徒刑2 年4 月確定，於
    95年12月26日縮刑期滿執行完畢。
二、詎甲○○猶不知悔改，於上開一、(四)所示之三犯施用毒品犯
    行後5 年內，復分別基於施用第一級毒品海洛因之犯意，先
    於96年8 月12日17日時，在其臺北縣新莊市○○路30號之7
    ，2 樓之住處；又於同年月29日晚間某時許，在臺北縣某處
    ，將第一級毒品海洛因以清水混合稀釋後，以針筒注射之方
    式，施用第一級毒品海洛因二次。嗣先於同年月13日22時許
    ，在臺北縣新莊市○○街82號前為警查獲，並扣得其所有而
    供其施用第一級毒品所用之海洛因10包（合計淨重1.70公克
    ）、注射針筒1 支，且經採集其尿液送驗；再於同年月30日
    13 時 許，在臺北縣新莊市○○路83號前，為警臨檢盤查，
    在該次犯罪未被有偵查權之機關或公務員發覺前，甲○○隨
    即主動向有偵查權限之警員申告自己施用毒品之事實，並自
    其口袋內取出其所有而供其施用第一級毒品所用之注射針筒
    1 支交予警員扣案（起訴書疏未敘明尚扣得此部分之注射針
    筒1支） ，復採集其尿液送驗，並聽受本件裁判。
三、案經臺北縣政府警察局新莊市分局報請臺灣板橋地方法院檢
    察署檢察官偵查起訴。
    理  由
一、上揭犯罪事實，業據被告於警詢、偵查及原審坦承不諱，且
    被告二次為警查獲後所排放尿液，均經採樣送請臺灣檢驗科
    技股份有限公司，先以EIA 酵素免疫分析法初步檢驗，再以
    GC/MS 氣相層析質譜儀法確認檢驗，均呈鴉片類（嗎啡）陽
    性反應之情，有該公司96年9 月3 日、96年9 月21日濫用藥
    物尿液檢驗報告各1 紙附卷可稽（見96年度毒偵字第6217號
    卷第38頁，96年度毒偵字第6676號卷第36頁），此外尚有查
    獲照片共計15張在卷可考（見上揭毒偵6217號卷第17頁至第
    18頁，上揭毒偵6676號卷第16頁至第18頁），且有被告所有
    供其施用第一級毒品所用之海洛因10包（合計淨重1.70公克
    ）及注射針筒2 支扣案可資佐證。而上開扣案之海洛因經送
    請法務部調查局鑑定，確含第一級毒品海洛因成分，合計淨
    重1.70公克之情，亦有該局96年9 月7 日調科壹字第096230
    65730 號鑑定書1 紙佐卷可考（見上揭毒偵6217號卷第35頁
    ），足認被告自白與事實相符。
二、按毒品危害防制條例係於92年7 月9 日修正公布，自93年1
    月9日 施行，其中第20條、第23條將施用毒品之刑事處遇程
    序，區分為「初犯」及「5 年內再犯」、「5 年後再犯」。
    依其立法理由之說明：「初犯」，經觀察、勒戒或強制戒治
    後，應為不起訴處分或不付審理之裁定；經觀察、勒戒或強
    制戒治執行完畢釋放後，「5 年內再犯」者，因其再犯率甚
    高，原實施之觀察、勒戒及強制戒治既已無法收其實效，爰
    依法追訴或裁定交付審理。至於經觀察、勒戒或強制戒治執
    行完畢釋放後，「5 年後再犯」者，前所實施之觀察、勒戒
    或強制戒治已足以遮斷其施用毒品之毒癮，為期自新及協助
    其斷除毒癮，仍適用「初犯」規定，先經觀察、勒戒或強制
    戒治之程序。從而依修正後之規定，僅限於「初犯」及「5
    年後再犯」二種情形，始應先經觀察、勒戒或強制戒治程序
    。倘被告於5 年內已再犯，經依法追訴處罰，縱其第三次（
    或第三次以上）再度施用毒品之時間，在初犯經觀察、勒戒
    或強制戒治執行完畢釋放5 年以後，已不合於「5 年後再犯
    」之規定，且因已於「5 年內再犯」，顯見其再犯率甚高，
    原實施觀察、勒戒或強制戒治，已無法收其實效，即應依該
    條例第10條處罰（最高法院95年第7 次刑事庭會議決定要旨
    可參）。被告有如事實一之(二)至(四)所示之強制戒治執行完畢
    、於強制戒治執行完畢5 年內再犯、三犯施用毒品犯行，分
    別經原審法院判處罪刑確定等情，有本院被告前案紀錄表在
    卷可稽，被告既曾於強制戒治執行完畢釋放後「5 年內再犯
    、三犯」施用毒品犯行，且經法院判處罪刑確定，又四犯本
    案施用第一級毒品之犯行，自非屬毒品危害防制條第20條第
    3 項所定「5 年後再犯」之情形。是被告於5 年後四犯、五
    犯本案施用第一級毒品之罪，本案事證明確，被告犯行堪以
    認定，應依法論科。
三、查海洛因係毒品危害防制條例第2 條第2 項第1 款所稱之第
    一級毒品。核被告二次施用第一級毒品海洛因之行為，係犯
    二次同條例第10條第1 項之施用第一級毒品罪。其施用第一
    級毒品前後，持有第一級毒品海洛因之低度行為，為施用之
    高度行為所吸收，不另論罪。再被告就前開第二次施用第一
    級毒品犯行部分，係行走於路上為警認行跡可疑而上前臨檢
    盤查時，被告隨即自行取出身上之注射針筒1 支交予警員，
    並申告施用毒品之事實，業據被告於警詢時供明在卷（見上
    揭毒偵6676號卷第7 頁），且有查獲警員製作之刑事案件報
    告書佐卷可考（見上揭毒偵6676號卷第1 頁），是以警員僅
    單純認被告形跡可疑上前盤查，尚未發覺被告有何犯罪情形
    之前，被告即向警員自承施用毒品行為，並主動交出身上之
    注射針筒1支，足認被告就第二次施用第一級毒品犯行部分
    ，係對於未發覺之罪為自首而受裁判，符合自首之要件，爰
    依刑法第62條前段之規定，減輕其刑。被告有如事實欄一之
    (二)至(五)所示之犯罪科刑及執行情形，有本院被告前案紀錄表
    在卷可稽，其於上開有期徒刑執行完畢後5年內，故意再犯
    本案有期徒刑以上之二罪，均為累犯，應依刑法第47條第1
    項之規定，分別加重其刑，並就第二次施用第一級毒品罪部
    分，依法先加後減之。被告所犯上開二罪間，犯意各別，罪
    名互異，應分論併罰。
四、原審適用毒品危害防制條例第10條第1 項，刑法第11條前段
    、第62條前段、第47條第1 項，並審酌被告前因施用毒品，
    獲得不起訴處分及免刑之寬典，經強制戒治，又經原審法院
    判處罪刑確定，仍無法戒絕毒癮，再次漠視法令禁制而犯本
    罪，惟其施用毒品所生危害，實以自戕身心健康為主，對於
    他人生命、身體、財產等法益，尚無明顯而重大之實害，兼
    衡其犯罪後坦承犯罪，已知悔悟等一切情狀，分別判處被告
    有期徒刑11月及6 月，並依刑法第51條第5 款合併定其應執
    行有期徒刑1 年3 月；扣案之海洛因10包（淨重1.70公克）
    依毒品危害防制條例第18條第1 項規定宣告沒收銷燬，包裝
    上開海洛因之外包裝袋拾只及注射針筒壹支均係被告所有供
    施用第一級毒品所用之物，依刑法第38條第1 項第2 款規定
    宣告沒收，其認事用法並無違誤，量刑亦稱妥適。被告上訴
    意旨略以其一再累犯，無法戒絕毒癮，對他人無明顯實害，
    又其長期施用藥品及毒品而產生依賴，且有精神疾病，實有
    不能自主之意識，請求從輕量刑云云，並無可取，上訴核無
    理由，應予駁回。
五、被告經合法傳喚，無正當理由不到庭，爰不待其陳述，逕行
    判決。
據上論斷，應依刑事訴訟法第368 條、法第371 條判判決如主文
。
本案經檢察官陳大偉到庭執行職務。
中    華    民    國    97    年    4     月    10    日
                  刑事第十五庭  審判長法  官  吳昭瑩
                                      法  官  蘇隆惠
                                      法  官  李正紀
以上正本證明與原本無異。
如不服本判決，應於收受送達後十日內向本院提出上訴書狀，其
未敘述上訴之理由者並得於提起上訴後十日內向本院補提理由書
（均須按他造當事人之人數附繕本）。
                                      書記官  鄭信昱
中    華    民    國    97    年    4     月    10    日
附錄：本案論罪科刑法條全文
毒品危害防制條例第十條
施用第一級毒品者，處六月以上五年以下有期徒刑。
施用第二級毒品者，處三年以下有期徒刑。


司法院資訊處製作；財團法人民間司法改革基金會備份。
